臺灣花蓮地方法院民事判決　　　　　　　　　 九十年度婚字第二五七號
　　原　　　告　甲○○
　　被　　　告　乙○○
右當事人間請求離婚事件，本院判決如左：
    主　　文
准原告與被告離婚。
訴訟費用由被告負擔。
    事　　實
甲、原告方面：
  一、聲明：如主文所示。
  二、陳述：
    (一)原告與被告於民國八十年間，經由原告之姑姑介紹而認識，數月後二人便租屋
      同居，被告即常有喝酒後拿棍子、掃把毆打原告情事，原告當時認為如雙方結
      婚後育有小孩，當可改變被告之壞脾氣，故於八十年十二月九日結婚，並陸續
      於八十二年六月二十日生長子潘正國，八十三年九月十五日生次子潘俊吉，八
      十四年八月十五日生長女潘麗月。
    (二)兩造婚後於花蓮縣富里鄉同居，但被告並無積極工作之意願，有時工作二、三
      天便在家中休息十幾天，甚至一個多月無有工作。有時被告工作上之老闆至家
      中找被告去工作，被告有時會去，有時卻無故拒絕，氣得老闆掉頭就走。此時
      家中生活費用全靠向親友借貸渡日。被告沒有工作，在家期間，於喝酒後無故
      拿藤條、棍子或其他物品，毆打原告之頭、臀、腳及全身，更曾拿酒瓶丟原告
      及拿剪刀剪原告頭髮，幸原告及時逃跑，賴鄰居阻擋，方未造成不幸。被告甚
      至於原告懷老二潘俊吉已五、六個月時，即八十三年五、六月間，無視原告可
      能流產之風險，仍動手毆打原告，致原告精神極為痛苦，故而逃到姑姑家中居
      住，然被告卻帶二名小孩來求原告回家，原告不捨，故同意與被告回家。
    (三)然原告與被告回家後，被告仍不改惡習，不時毆打原告，原告迫不得已訴請離
      婚，因不諳法律，未提出相關證物及到庭陳述，致遭裁定駁回。原告迫不得已
      於八十八年間離家至臺北工作，被告亦知原告工作地點，卻從未聞問原告之生
      活，原告向其提出離婚之要求時，被告竟要求原告給予新臺幣（下同）二十萬
      元方同意離婚，兩造誠已無任何夫妻情份。八十九年三月四日兩造簽妥離婚協
      議書，被告故不協同至戶政事務所辦理，以此方法故意刁難原告，原告不得已
      提起本件離婚之訴。
    (四)被告於婚姻期間，多次酒後以木棍等物品毆打原告至遍體鱗傷，甚至於原告懷
      孕五、六個月時仍施以毒手，實已達不堪同居虐待之程度，原告自得依民法第
      一千零五十二條第一項第三款規定訴請離婚。另雙方之婚姻經被告如此恣意破
      壞，於原告離家後已逾二年，被告均未聞問原告生活，甚至要求二十萬元才願
      離婚，已難期維持夫妻共同圓滿生活。又自被告同意簽書離婚協議，當得證明
      雙方已無夫妻情份，顯有破綻之重大事由，原告自得併依民法第一千零五十二
      條第二項之重大事由訴請離婚。
  三、證據：提出戶籍謄本、離婚協議書影本各一件為證，並聲請訊問證人李逢麒。
乙、被告方面：
    被告未於言詞辯論期日到場，亦未提出書狀作何聲明或陳述。
丙、本院依職權調閱本院八十六年度婚字第一００號案卷。
    理　　由
一、被告未於言詞辯論期日到場，核無民事訴訟法第三百八十六條所列各款情形，爰
    依原告之聲請，由其一造辯論而為判決。
二、原告起訴主張兩造為夫妻關係，婚後經常遭被告毆打，痛苦不堪，雙方已難共同
    生活，婚姻無法維持，依民法第一千零五十二條第一項第三款之不堪同居虐待暨
    同條第二項可歸責於被告之不能維持婚姻之重大事由請求判決離婚，被告則未到
    庭答辯。
三、按民法第一千零五十二條第一項第三款所謂不堪同居之虐待，係指予以身體上或
    精神上不可忍受之痛苦，致不堪繼續同居者而言，如非客觀的已達於此程度，不
    容夫妻之一方，以主觀之見解，任意請求與他方離婚（最高法院三十四年上字第
    三九六八號判例參照），合先敘明。本件原告主張兩造為夫妻關係，現仍存續中
    ，有原告提出戶籍謄本一件可證，堪信為真。又原告雖主張婚後經常遭被告毆打
    ，縱懷孕期間亦難倖免等情，惟原告並未提出如驗傷診斷書等證據以資證明，其
    所舉證人李逢麒證稱：「原告有一次來到她媽媽家，那時我剛好在她媽媽家，她
    說她被她先生打，有掀開衣服讓我看她背部，我看到背部、腳部都是瘀青，我沒
    有問她被打的原因，這是很久以前的事，時間我忘記了，我只看過這一次，那次
    她本來想去看醫生，但是沒錢沒辦法去。」等語（本院九十年十二月二十七日言
    詞辯論筆錄參照）。是依證人所述，至多亦僅能證明原告遭被告毆打一次，再原
    告該次所受傷害均非致命部位，傷勢亦非嚴重，準此，原告所稱婚後經常遭被告
    毆打一情尚難採信。被告或短於經營婚姻，或不知夫妻相處之道，致對原告有失
    分寸，然尚難遽認被告之上述偶一毆打之行為已對兩造之婚姻生活造成影響，客
    觀上尤難認係予以原告身體或精神上不可忍受之痛苦，致達不堪同居虐待之程度
    ，揆諸前揭判例意旨，原告主張受被告不堪同居之虐待，尚難認有理由。
四、次按夫妻之一方有民法第一千零五十二條第一項各款以外之重大事由，難以維持
    婚姻者，夫妻之一方得請求離婚。但其事由應由夫妻之一方負責者，僅他方得請
    求離婚，民法第一千零五十二條第二項定有明文。次按婚姻乃一男一女之兩性結
    合，以組織家庭，共同生活為目的。我國民法親屬編第三節明定婚姻之普通效力
    ，其中第一千零一條規定夫妻之同居義務，即在彰顯婚姻以組織家庭、共同生活
    為目的之本質。故如有足以破壞共同生活或難以維持共同生活之情事發生，允宜
    許其離婚以消滅婚姻關係。七十四年六月三日修正公布之民法親屬編，就裁判離
    婚之原因增設民法第一千零五十二條第二項規定：「有前項以外之重大事由，難
    以維持婚姻者，夫妻之一方得請求離婚。但其事由應由夫妻之一方負責者，僅他
    方得請求離婚。」，乃關於夫妻請求裁判離婚事由之概括規定，其目的在使夫妻
    請求裁判離婚之事由更富彈性，夫妻間如已發生難以維持婚姻之重大事由，縱不
    符同條第一項所列各款情形，仍得訴請離婚。又婚姻係以夫妻雙方情感為基礎，
    以共同生活為目的，夫妻間應本相互協力保持其共同生活之圓滿、安全及幸福，
    若此基礎不復存在，致夫妻無法共同生活，且無復合之可能，即應認有難以維持
    婚姻之重大事由存在。本件被告曾毆傷原告一節，業如證人李逢麒所述，參以原
    告早於八十六年五月二十四日即具狀訴請離婚，因未遵限補正致遭裁定駁回，業
    據本院調閱本院八十六年度婚字第一００號離婚案卷查核屬實，可證兩造長期感
    情不睦，已然絕決，顯無夫妻恩愛情義可言，雙方裂痕既深，即使勉強同住，亦
    難期其和睦共處。再依原告所述，兩造已分居五、六年，證人李逢麒亦稱兩造應
    已分居很久，則兩造徒有夫妻之名而無夫妻之實，與夫妻以共同生活為目的之本
    質完全相悖。且兩造於八十九年間書立離婚協議書，同意離婚，並以李逢麒、倪
    秀蘭為證人，有離婚協議書影本一紙在卷可參，並經李逢麒證述屬實，足認兩造
    主觀上亦無繼續維持婚姻之意願。綜上以觀，堪認兩造感情已然破裂，婚姻基礎
    動搖，顯無和諧之望，已構成婚姻難以維持之重大事由，且該事由非僅應由原告
    一方負責，揆諸首開說明，原告依民法第一千零五十二條第二項規定訴請離婚，
    於法並無不合，應予准許。至原告另以同法同條第一項第三款不堪同居之虐待為
    由，請求判決與被告離婚，惟此與前述難以維持婚姻之重大事由之請求係屬請求
    權競合，本院認定已如前所述，附此敘明。
五、據上論結，原告之訴為有理由，依民事訴訟法第七十八條，判決如主文。
中　　　華　　　民　　　國　　九十一　　年　　　一　　　月　　二十九　　日
                              臺灣花蓮地方法院家事法庭
                                  法  　官  陳　文　通
右正本證明與原本無異。
如對本判決不服，應於送達後二十日內，向本院提出上訴狀（應抄附繕本）。
　　　　　　　　　　　　　　　　　法院書記官
中　　　華　　　民　　　國　　九十一　　年　　　一　　　月　　三十一　　日
